【裁判字號】    89,易,3961
【裁判日期】    891115
【裁判案由】    家庭暴力防治法
【裁判全文】
臺灣高雄地方法院刑事判決                        八十九年度易字第三九六一號
    公  訴  人  臺灣高雄地方法院檢察署檢察官
    被      告  丙○○
    選任辯護人  張榮作
右列被告因傷害案件，經檢察官提起公訴（八十九年度偵字第一０五二九號），本院
判決如左：
    主  文
丙○○無罪。
    理  由
一、公訴意旨略以：被告丙○○係丁○○之夫，二人間具有家庭暴力防治法第三條第
    一款所定之家庭成員關係。被告因不滿丁○○常與娘家聯絡，竟基於傷害之概括
    犯意，先後於民國八十九年四月三十日晚間九時許，在高雄市三民區○○○路二
    一二號住處書房，以拳頭毆打丁○○，致丁○○受有兩側上肢皮下瘀血、左肩皮
    下瘀血之傷害，再於八十九年五月二日晚間九時許，在上址四樓浴室外，毆打丁○○，致丁○○受有四肢皮下瘀血等之傷害，因認被告涉有刑法第二百七十七條
    第一項之傷害罪嫌。
二、按犯罪事實應依證據認定，無證據不得推定其犯罪事實，刑事訴訟法第一百五十
    四定有明文。又按告訴人之指述，係以使被告受刑事處分為目的，其指述是否與
    事實相符，仍應調查其他證據為佐。公訴人認被告丙○○涉有傷害罪嫌，係以告
    訴人丁○○之指述及證人乙○○之證述其主要依據。訊據被告則堅詞否認有何傷
    害之犯行，辯稱：八十九年四月三十日晚間九時許，是因為丁○○經常帶小孩回
    娘家晚歸，讓小孩功課沒做，又沒有洗澡，伊才會叫小孩不要跟丁○○一起回外
    婆家，但丁○○一聽到伊跟小孩說的話，就跑進書房跟伊咆哮，並拿起門旁的掃
    帚、畚箕打伊，伊將掃帚、畚箕搶過來丟在窗戶邊，然後跑出書房，再將書房的
    房門拉上，避免丁○○追出來打伊，二人在拉門的過程中，丁○○還有把掃帚伸
    出來要打伊，伊就將掃帚搶過來丟到樓下，之後發覺丁○○沒有繼續在拉房門，
    才鬆手上樓，當天二人只有拉門，並沒有毆打丁○○，八十九年五月二日晚上九
    點多，也是因為丁○○又把小孩帶回娘家晚歸，伊才到浴室跟小孩說以後不要跟
    丁○○一起回娘家，丁○○就踹門進來對伊咆哮，伊走出浴室後要上樓，丁○○
    就拿吸塵器要打伊，伊只是將吸塵器搶過來，並沒有毆打丁○○，丁○○是因為
    想要離婚才會提起本件訴訟等語。
三、經查：
  (一)告訴人丁○○雖於本院中指述被告於八十九年四月三十日晚間九時許，在高雄市
    三民區○○路二一二號住處四樓書房內，因其攜帶幼子乙○○返回娘家一事發生
    爭執，被告旋即於書房內毆打告訴人丁○○，並將告訴人丁○○拉出書房外繼續
    毆打，致告訴人丁○○因而受有兩側上肢皮下瘀血各約一×一、二×二、八×三
    公分、左肩皮下瘀血約七×三公分之傷害，並提出鄭綜合醫院八十九年五月四日
    驗傷診斷書一紙為憑；然告訴人丁○○於八十九年五月八日向臺灣高雄地方法院
    檢察署檢察官提出告訴時，其告訴狀稱：「緣被告雖為告訴人之夫，但被告生性
    猜忌，婚後即不願告訴人多與娘家聯絡，且愈來愈變本加厲，本（八十九）年四
    月二十九日告訴人偕子乙○○回娘家，翌日二十一時許被告在子乙○○書房質問
    告訴人昨日（二十九日）去哪裡，告訴人即告之回娘家，被告即禁止告訴人日後
    再和娘家之人聯絡，並施強暴脅迫將告訴人強拉出書房，致告訴人受有兩側上肢
    皮下瘀血傷害。」等語（見八十九年五月八日刑事告訴狀），告訴人丁○○於檢
    察官第一次訊問時亦稱：「八十九年四月三十日晚上九點多，在我們家禁止我入
    書房，強拉我出來，並禁止與家人聯絡。」、「（如何打你？）他用力把我拉出
    去，隔天我去驗傷。第二次也是拉扯手部，用拳頭打我左手臂，又於強拉時以腳
    拐我。」（見偵查卷第九頁），足見告訴人丁○○於告訴狀及檢察官第一次訊問
    時所述之傷害情節，均為於八十九年四月三十日晚間九時許，在住家四樓書房內
    ，遭被告以強力拉扯至書房外，因而受有兩側上肢皮下瘀血之傷害，而未曾言及
    被告於拉扯外，有為任何其他毆打之行為，以此與告訴人丁○○指述被告於八十
    九年五月二日傷害之情形時稱：「八十九年五月二日告訴人攜子乙○○回娘家吃
    晚餐，餐後約於二十一時許回到家，被告質問乙○○去哪裡，乙○○告知去舅家
    ，被告即嚴格禁止小孩日後再到舅家，被告並用腳將當時在四樓之告訴人拐倒，
    意欲使告訴人摔下樓梯，幸告訴人僅摔倒在地，但被告卻抓住告訴人毆打，致使
    告訴人四肢皮下瘀血共八處。」等語觀察（見八十九年五月八日刑事告訴狀），
    益可見告訴人丁○○於告訴狀及檢察官第一次訊問時指述之傷害情節，即為被告
    以強力拉扯告訴人丁○○，因而致告訴人丁○○受傷，因被告別無其他之傷害行
    為，故告訴人丁○○未曾於告訴狀及檢察官第一次訊問時提及，而非告訴人丁○○對被告於八十九年四月三十日晚間傷害行為之描述有所遺漏。從而，以告訴人
    丁○○提出傷害告訴之時間，係距事實發生最近之時間，告訴人丁○○對事發之
    經過，應係記憶最為深刻之際，告訴人丁○○當無遺忘部分情節之理，輔以告訴
    人丁○○對被告於八十九年五月二日傷害部分之指述，即清楚言明被告有以拳頭
    毆打其手臂之犯行，益見被告於八十九年四月三十日晚間，應僅有以強力拉扯告
    訴人丁○○，而無其他告訴人丁○○日後於本院所指述之毆打行為。
  (二)雖證人乙○○另證稱：八十九年四月三十日有見到爸爸即被告在書房內、外毆打
    媽媽即告訴人丁○○等語；然於八十九年四月三十日晚間九時許，被告應僅有以
    強力拉扯告訴人丁○○，而無另行出手毆打一節，已如前述；佐以證人乙○○於
    偵訊中證稱：「（是你母親要追出來？）我不知道，我只知他們二人在拉門，父
    親在外，母親在內。」等語（見偵查卷第二十二頁），與被告所辯係因告訴人丁○○要追出，始從房門外將房門拉住等情相符，而與告訴人丁○○所指係被告將
    之拉出房門後，在書房外以拳頭毆打一節不符，更可見證人乙○○證詞之可議；
    況且，告訴人丁○○因與被告感情不睦，目前二人已無同居之事實，證人乙○○
    為七十九年七月二十二日出生，目前年僅十歲，又與其母即告訴人丁○○同住，
    其證詞不乏因告訴人丁○○影響而有所偏頗之可能，參以證人乙○○所證述之情
    節，與告訴人丁○○於告訴狀與檢察官第一次訊問時所指述之傷害情節顯然不同
    ，反而與告訴人丁○○日後於檢察官及本院中之指述相近，益可見證人乙○○證
    詞之不可採。
  (三)綜上所述，八十九年四月三十日晚間九時許，告訴人丁○○與被告因告訴人丁○○攜帶證人乙○○返回娘家一事發生爭執，為被告及告訴人丁○○二人所不否認
    ，於二人爭吵中，被告僅出手將告訴人丁○○拉出書房，而無其他積極出手毆打
    之行為，已如前述，縱告訴人丁○○因被告之拉扯而受有兩側上肢皮下瘀血之傷
    害，亦難認被告有何傷害之故意甚明。
  (四)又告訴人丁○○雖另指述被告於八十九年五月二日晚間九時許，在其住處四樓浴
    室外，以腳拐倒告訴人丁○○，並以拳頭毆打其手臂，致其受有四肢皮下瘀血之
    傷害，證人乙○○亦同此證述，然證人乙○○之證詞顯有所偏而不足採一情，已
    如前述，自不得以證人乙○○之證述作為不利被告認定之依據。再者，被告雖請
    求傳訊其子甲○○，並經本院傳訊到庭證稱：八十九年五月二日晚間九時許，爸
    爸即被告與媽媽即告訴人丁○○因乙○○返回舅家一事發生爭執，媽媽在浴室外
    以玩具及吸塵器丟擲爸爸，後來爸爸要上樓，媽媽又從後面拿吸塵器要打爸爸，
    爸爸就把吸塵器搶過來等語（見本院八十九年十一月七日審判筆錄）；然另觀諸
    證人甲○○證述被告與告訴人丁○○於八十九年四月三十日發生爭執之經過時稱
    ：「爸爸先進來跟弟弟說話，媽媽進來後就拿放在門內的掃帚打爸爸，打了之後
    爸爸就把它搶過來，丟到電腦桌旁邊的窗戶，爸爸就走出去，從外面把門拉住，
    媽媽就在裡面拉門，後來不知道爸爸去了哪裡。」、「（你媽媽如何出去？）我
    背對牆壁，我不知道。」、「（你爸爸出去之後，你都一直背對牆壁嗎？）是。
    」等語（見本院八十九年十一月七日審判筆錄），足見證人甲○○所能證述被告
    與告訴人丁○○發生爭執之經過，僅及於被告走出書房後將房門拉住，至被告與
    告訴人丁○○其後如何停止互相拉扯房門、告訴人丁○○因何離開房門，證人甲○○則均證稱因背對牆壁而不知道；衡情，以證人甲○○對被告走出書房前之描
    述均與被告所述甚為相符，且甚為清晰，甚或連被告搶取告訴人丁○○所持之掃
    帚後丟擲之地點，均能為清楚而詳細之描述，堪認證人甲○○對被告及告訴人丁○○爭執之過程係投以相當之注意，惟依被告所述，被告於走出書房後，告訴人
    丁○○仍有由門縫間以掃帚攻擊被告之行為，足認當時二人之爭執仍在持續當中
    ，以證人甲○○對於被告及告訴人丁○○二人於書房內之爭執投以大量之注意力
    ，實無對事後被告與告訴人丁○○於房門口拉扯、爭吵之情形，遽改為毫不關心
    ，而始終以背相對之理；況且，告訴人丁○○於八十九年五月一日驗傷結果，受
    有兩側上肢皮下瘀血各約一×一、八×三公分、左肩皮下瘀血約七×三公分之傷
    害，足見於八十九年四月三十日晚間九時許，被告應有與告訴人丁○○發生拉扯
    之情形，證人甲○○卻對此部分之事實絲毫未曾提及，顯見證人甲○○有隱瞞部
    分事實，而不為完整陳述之嫌，佐以證人甲○○目前與被告同住，其證詞亦不無
    受被告影響之可能，是證人甲○○之證詞亦不足為採，合先敘明。
  (五)從而，告訴人丁○○所指述於八十九年五月二日晚間九時許，被告有於住家四樓
    浴室外毆打告訴人丁○○之行為，然此業為被告所否認，再觀諸告訴人丁○○當
    時所受之傷害，為四肢皮下瘀血各約六×三、七×四、四‧五×二、四‧五×六
    、一‧五×０‧八、二‧五×二、二×一‧五、二×二五公分之傷害，其受傷之
    部位有二處瘀傷係在左上臂，一處瘀傷係在右手背，四處瘀傷係在右手臂，一處
    瘀傷係在左腳掌，有鄭綜合醫院八十九年五月四日驗傷診斷書可參，足見告訴人
    丁○○受傷之部位均集中於左、右手臂，其瘀傷之面積亦屬小範圍之瘀傷；衡情
    ，以手背、手臂較身體其他部位相比，其面積顯然較小，一般人毆打他人，實少
    有僅選擇手背、手臂作為毆打之位置，而完全不毆打其他部分之情形，且以告訴
    人丁○○受傷之部位均集中於左、右手臂，面積亦均屬非廣，被告與告訴人丁○○二人當時又係在強烈之爭執中，其間互有拉扯之可能性甚大，是以告訴人丁○○所受之傷害觀察，顯較近似於雙方拉扯中所致，而非被告有何告訴人丁○○所
    指述之毆打行為。此外，本院復查無其他積極證據足證被告有何公訴人所指之犯
    行，不能證明被告犯罪，依法應為無罪之諭知。
據上論斷，應依刑事訴訟法第三百零一條第一項，判決如主文。
中      華      民      國    八十九    年     十一     月     十五     日
    臺灣高雄地方法院刑事第七庭
                                      法  官    曾  淑  娟
右正本證明與原本無異。
如不服本判決，應於判決送達後十日內，向本院提出上訴狀。
                                      書記官    陳  恩  如
中      華      民      國    八十九    年     十一     月     十五     日


司法院資訊處製作；財團法人民間司法改革基金會備份。
